【裁判字號】    89,訴,799
【裁判日期】    890731
【裁判案由】    偽造貨幣
【裁判全文】
臺灣板橋地方法院刑事判決                          八十九年度訴字第七九九號
    公  訴  人  臺灣板橋地方法院檢察署檢察官
    被      告  乙○○
    指定辯護人  甲○
右列被告因偽造貨幣案件，經檢察官提起公訴（八十九年度偵字第二八二０號），甲
○判決如左：
    主  文
乙○○意圖供行使之用，而收集偽造之通用紙幣，累犯，處有期徒刑參年貳月，偽造
之仟元紙鈔拾捌張沒收；又收受贓物，累犯，處有期徒刑伍月，變造之「黃仁崇」國
民身分證（統一編號：Ｚ000000000號）上之乙○○照片壹張沒收；應執行
有期徒刑參年伍月，偽造之仟元紙鈔拾捌張、變造之「黃仁崇」國民身分證（統一編
號：Ｚ000000000號）上之乙○○照片壹張沒收之。
    事  實
一、乙○○曾於民國八十五年間因違反麻醉藥品管制條例案件，分別經台灣宜蘭地方
    法院判處有期徒刑八月確定、經台灣板橋地方法院判處有期徒刑十月及四月，應
    執行有期徒刑一年確定，於八十七年一月二十日（縮刑期滿）接續執行完畢，猶
    不知悔改，明知不詳年籍姓名之成年男子，其所出售之ＣＫ一九八九０五ＢＵ與
    ＤＱ五八三一四０ＡＶ及ＣＳ二三四七八五ＦＵ等號新臺幣（下同）一千元紙幣
    ，係偽造之通用紙幣，竟意圖供行使之用，於八十八年十二月底某日，在臺北縣
    汐止鎮，以二千元之代價，買入十八張而予以收集，俟機使用。另明知不詳姓名
    年籍綽號「大頭」之人所交付之黃崇仁身分證，係屬來源不明之贓物（黃崇仁於
    八十五年三月十二日，在台北市○○路附近所遺失，為不詳姓名之人所拾獲侵占
    ），仍於八十九年一月下旬某日，在臺北縣板橋市○○路三七九巷十六號一樓租
    住處，予以收受，並為辦理王八機之用而換貼照片，予以變造，足生損害於黃崇
    仁及戶政機關對身分管理之正確性。嗣於八十九年二月一日上午四時分許，在臺
    北縣板橋市○○路三七九巷口，為警臨檢，並自其口袋內起出偽造之通用紙幣十
    八張，並隨後於上址租住處，起出經變造之黃崇仁身分證乙枚。
二、案經臺北市政府警察局信義分局移送台灣板橋地方法院檢察署檢察官偵查起訴。
    理  由
一、右揭事實，訊據被告乙○○矢口否認，辯稱：伊並沒有買假鈔，也沒有變造，警
    察查獲時，伊有吃藥，所以亂講，他們把伊眼睛蒙住，問好後即蓋指印，查獲之
    身分證照片非伊所貼，伊只是剪好放在那邊，想要貼上去，但尚未貼上，查獲之
    假鈔是別人拿給伊的，伊不知道是偽鈔云云。（一）經查，查獲之黃崇仁身分證
    為遺失之物，已經證人黃崇仁於警訊時證稱：伊身分證確實於八十五年三月十二
    日遺失等語明確在卷。而被告於甲○調查時亦自承：身分證照片非伊所貼，伊只
    是剪好放在那邊，想要貼上去，但尚未貼云云。另證人黃崇仁並不認識被告，亦
    據證人證述明確在卷，按身分證件為戶政機關所核發，用以辨識個人身分之證件
    ，被告對於他人之身分證無端持有，並欲加以換貼自己照片，顯見被告明知此身
    分證為來歷不明他人遺失之物而加以收受，後又換貼相片，被告剪下自己照片後
    ，將原有之照片撕下，並置放自己之照片，雖與戶政機關所換發之身分證其緊密
    黏貼之情形有間，惟其原有之黏性，自足使其照片貼上，並經甲○調閱證物該照
    片已附著於身分證上無訛。是被告所辯未變造云云自不足採。（二）再查，被告
    於檢察官偵查中即坦承於前開時地買入偽造之千元紙鈔不諱，並供承買入千元紙
    鈔是要來用，但未用，想賣賺差價等語。且於甲○調查時供稱：有二個人賣給伊
    的，其中「小四」真名鄭勝仁，另一個不知道名字，（見甲○八十九年六月八日
    訊問筆錄及八十九年度偵字第二八二０號卷第三十三頁、第三十七頁）。被告事
    後翻異其詞委無足採，且偽鈔共十八張，但僅有三個號碼，有偽幣扣案可證，與
    真鈔各張號碼均不同之情形迥異，足認確係偽造之紙幣無疑，復經證人即查獲員
    警丙○○到院證稱：被告是通緝犯，我們很早就在那邊埋伏，查獲時叫被告將身
    上之違禁品交出，被告就拿出偽鈔，被告並無主動供出，是我們用肉眼辨識出來
    ，查獲之身分證照片已貼好等情明確，是被告意圖供行使之用而購入假鈔之犯行
    明確。綜上，被告所辯均不足採信。而刑法上第一百九十六條第一項所謂意圖供
    行使之用而收集偽造紙幣罪，祇以行使之意思將偽幣收集到手後，即屬既遂，至
    嗣後行使與否，於其犯罪之成立無關，有最高法院二十七年度上字第三三一號判
    例可資參照，是被告收集後雖未行使，於其犯行並無影響。此外，並有扣案之黃
    崇仁身分證乙枚、偽鈔十八張足資佐證，事證明確，被告犯行洵堪認定。
二、核被告乙○○所為，係犯刑法第一百九十六條第一項之收集偽造通用紙幣、同法
    第三百四十九條第一項收受贓物罪與同法第二百十二條變造身分證罪。所犯刑法
    第三百四十九條第一項之收受贓物罪及第二百十二條之變造特種文書罪，此二罪
    間，有方法結果之牽連關係，係牽連犯應從一重收受贓物罪處斷，並與所犯第一
    百九十六條第一項之收集偽造通用貨幣罪，犯意各別，行為互異，應分論併罰。
    被告曾於八十五年間因違反麻醉藥品管制條例案件，分別經台灣宜蘭地方法院判
    處有期徒刑八月確定、台灣板橋地方法院判處有期徒刑十月及四月，應執行有期
    徒刑一年確定，於八十七年一月二十日（縮刑期滿）接續執行完畢之事實，有台
    灣高等法院檢察署刑案紀錄簡覆表在卷可稽，被告於五年內再犯有期徒刑之本罪
    ，為累犯，應依法加重其刑。爰審酌被告之素行不良、收集偽幣使用造成經濟危
    害、犯罪後態度等一切情狀，處如主文所示之刑，並定期應執行之刑，以資懲儆
    。又上開偽造之仟元紙鈔十八張及黃崇仁身分證上之照片為被告所有供犯罪所用
    之物，分別依刑法第二百條、第三十八條第一項第二款宣告沒收。
據上論斷，應依刑事訴訟法第二百九十九條第一項前段，刑法第一百九十六條第一項
、第二百十二條、第三百四十九條第一項、第五十五條、第五十一條第五款、第四十
七條、第二百條、第三十八條第一項第二款，罰金罰鍰提高標準條例第一條前段，判
決如主文。
本案經檢察官陳伯厚到庭執行職務。
中      華      民      國    八十九    年      七      月    三十一    日
                              臺灣板橋地方法院刑事第四庭
                                  法    官    徐  子  涵
右正本證明與原本無異。
如不服本判決，應於判決送達後十日內向甲○提出上訴狀。
                                  書 記 官    彭  麗  紅
中      華      民      國      八十九      年    八    月      七      日
附錄本案論罪科刑法條全文：
刑法第一百九十六條
行使偽造、變造之通用貨幣、紙幣、銀行券或意圖供行使之用而收集或交付於人者，
處三年以上十年以下有期徒刑，得併科五千元以下罰金。
收受後方知為偽造、變造之通用貨幣、紙幣、銀行券，而仍行使或意圖供行使之用而
交付於人者，處五百元以下罰金。
第一項之未遂犯罰之。
刑法第二百十二條
偽造、變造護照、旅券、免許證、特許證及關於品行、能力、服務或其他相類之證書
、介紹書，足以生損害於公眾或他人者，處一年以下有期徒刑，拘役或三百元以下罰
金。
刑法第三百四十九條
收受贓物者，處三年以下有期徒刑、拘役或五百元以下罰金。
搬運、寄藏、故買贓物或為牙保者，處五年以下有期徒刑、拘役或科或併科一千元以
下罰金。
因贓物變得之財物，以贓物論。


司法院資訊處製作；財團法人民間司法改革基金會備份。
